【裁判字號】    97,訴,1711
【裁判日期】    971224
【裁判案由】    毒品危害防制條例
【裁判全文】
臺灣高雄地方法院刑事判決              97年度訴字第1711號
公  訴  人  臺灣高雄地方法院檢察署檢察官
被      告  甲○○
上列被告因毒品危害防制條例案件，經檢察官提起公訴（97年度
毒偵字第140 號），本院判決如下：
    主  文
甲○○施用第一級毒品，處有期徒刑陸月；又施用第二級毒品，
處有期徒刑參月，扣案第二級毒品甲基安非他命壹包（檢驗前淨
重零點零捌貳公克、檢驗後淨重零點零柒參公克）沒收銷燬之。
應執行有期徒刑捌月，扣案第二級毒品甲基安非他命壹包（檢驗
前淨重零點零捌貳公克、檢驗後淨重零點零柒參公克）沒收銷燬
之。
    事  實
一、甲○○前於民國92年間因施用毒品案件，經依本院裁定送觀
    察、勒戒後，認無繼續施用毒品之傾向，於92年10月17日執
    行完畢釋放，並經臺灣高雄地方法院檢察署檢察官以92年度
    毒偵字第5364號為不起訴處分確定。詎仍不知戒除毒癮，明
    知海洛因及甲基安非他命分別係毒品危害防制條例第2 條第
    2 項第1 款、第2 款所明定之第一級毒品及第二級毒品，不
    得持有及施用，竟分別基於施用第一級毒品海洛因及第二級
    毒品甲基安非他命之犯意，於前述觀察、勒戒處分執行完畢
    釋放後5 年內之96年12月4 日7 時許，在高雄市前鎮區鎮昌
    五巷2 號住處內，以將甲基安非他命置於玻璃球內燒烤後吸
    其煙氣之方式，施用第二級毒品甲基安非他命1 次；另於96
    年12月5 日採尿時回溯24小時內之某時，在不詳地點，以不
    詳方式，施用第一級毒品海洛因1 次。嗣為警方人員於96年
    12 月5日19時49分許，依法搜索其前開住處，扣得第二級毒
    品甲基安非他命1 小包（檢驗前淨重0.082 公克，檢驗後淨
    重0.073 公克），經徵得甲○○同意採取其尿液送檢驗，結
    果呈嗎啡、甲基安非他命陽性反應，始悉上情。
二、案經高雄市政府警察局移送臺灣高雄地方法院檢察署檢察官
    偵查起訴。
    理  由
一、被告以外之人於審判外之言詞或書面陳述，除法律有規定者
    外，不得作為證據；又被告以外之人於審判外之陳述，雖不
    符刑事訴訟法第159 條之1 至第159 條之4 之規定，而經當
    事人於審判程式同意作為證據，法院審酌該言詞陳述或書面
    陳述作成時之情況，認為適當者，亦得為證據；當事人、代
    理人或辯護人於法院調查證據時，知有第159 條第1 項不得
    為證據之情形，而未於言詞辯論終結前聲明異議者，視為有
    前項之同意。刑事訴訟法第159 條第1 項、第159 條之5 定
    有明文。本判決所引用之各項證據資料，其屬於被告甲○○
    以外之人於審判外之言詞、書面陳述者，均據審判長於調查
    證據程式逐一提示並告以要旨，檢察官、被告均知該等證據
    為被告以外之人之審判外陳述，均未於言詞辯論終結前聲明
    異議，本院審酌上開證據作成時之情況，認為適當，依刑事
    訴訟法第159 條之5 第1 項、第2 項規定，應有證據能力。
二、被告對於上開施用第二級毒品甲基安非他命之犯罪事實，業
    於警詢、偵查中、本院審理中坦承不諱，復有扣案之甲基安
    非他命1 包可資佐證，而前揭為警採集尿液送驗結果，係呈
    嗎啡（濃度339ng/ml）及安非他命 (濃度大於2000ng/ml)、
    甲基安非他命 (濃度大於2000ng/ml)陽性反應，此有高雄市
    政府警察局刑警大隊10分隊偵辦毒品案尿液採證代碼對照表
    、高雄市立凱旋醫院96年12月17日第A00000000 號濫用藥物
    尿液檢驗報告各1 份（分別見偵卷第23、24頁）附卷可稽；
    且該扣案甲基安非他命1 包，經送驗呈現現甲基安非他命陽
    性反應（檢驗前淨重0.082 公克，檢驗後淨重0.073 公克）
    ，亦有高雄市立凱旋醫院97年2 月17日高市凱醫驗字第6136
    號濫用藥物成品檢驗鑑定書1 紙（見偵查卷第73頁）可憑。
    足見被告此部自白核與事實相符，洵堪採信，被告本件施用
    第二級毒品甲基安非他命犯行，可以認定。
三、被告雖矢口否認有施用第一級毒品海洛因犯行，辯稱：沒有
    施用第一級毒品海洛因，可能是被抓到前1 天中午（指96年
    12月4 日）去屏東朋友家，朋友以抽煙方式施用，伊在旁邊
    聞到，尿液才會被驗出有嗎啡陽性反應；當時有4 、5 個人
    一起施用，伊在該處房間待了半天，房間裡面有開冷氣云云
    （見本院審訴卷第13頁背面、本院訴字卷第11頁）。惟查：
    被告前開採取尿液，經送檢驗結果，呈現嗎啡陽性反應，已
    如前述。而海洛因施用入人體後水解還原成嗎啡，再循嗎啡
    之代謝方式排出體外，業據行政院衛生署藥物食品檢驗局73
    藥檢壹字第030221號函說明綦詳；且施用海洛因經人體代謝
    水解還原成嗎啡而自尿液排出一情，亦為本院審理毒品案件
    職務上已知之事實。依醫學臨床實驗及根據英國藥學會出版
    之文獻Clarke's Isolation and Ind entific- ation of
    Drugs 乙書第2 版記述：施用海洛因、甲基安非他命均能快
    速吸收。施用海洛因後24小時內經由尿液排出量可達使用劑
    量之80﹪；施用甲基安非他命後24小時內約有服用量之70﹪
    排泄於尿液中。毒品施用後於尿液中可檢出之時間，受施用
    劑量、頻率、施用方式、飲水量之多寡、個人體質及其代謝
    情況等因素影響，因個案而異。一般可檢出之時間為海洛因
    服用後2 至4 天、甲基安非他命1 至5 天，據行政院衛生署
    管制藥品管理局92年3 月10日管檢字第0920001495號函文函
    示明確。是就被告前開尿液送驗結果，對照其檢驗報告中嗎
    啡之檢驗值為339ng/ml（一般確認檢驗最低可定量濃度為嗎
    啡300ng/ml），顯見被告確有於96年12月5 日採尿時起回溯
    24小時內某時，施用第一級毒品海洛因之犯行甚明。雖被告
    以誤吸二手煙一情置辯，但若非在同空間內長時間與吸毒者
    直接相向存心大量吸入吸毒者所呼出之煙氣，以二手煙可能
    殘含之極低劑量毒品，應不致在尿液中檢出毒品陽性反應，
    亦經法務部調查局96年9 月20日調科壹字第09600408100 號
    函釋示在案。故被告空言否認施用第一級毒品海洛因，所為
    前開辯解，與卷內積極證據有悖，不足採信。
四、此外，被告上揭經觀察、勒戒後釋放等情，有臺灣高等法院
    被告前案紀錄表1 份在卷可憑，是被告本件施用毒品犯行，
    均係在釋放後5 年內再犯，應依一般刑事訴訟程序予以起訴
    論罪科刑。綜上所述，本件事證已臻明確，本件被告施用第
    一、二級毒品犯行，均堪認定。
五、按海洛因及甲基安非他命分別為毒品危害防制條例第2 條第
    2 項第1 款、第2 款所稱之第一、二級毒品，不得施用、持
    有。是核被告所為，係犯毒品危害防制條例第10條第1 項、
    第2 項之施用第一、二級毒品罪。其持有第一、二級毒品之
    低度行為，應分別為施用第一、二級毒品之高度行為所吸收
    ，不另論罪。被告所犯上開2 罪間，犯意各別，罪名不同，
    行為互殊，應分論併罰。爰審酌被告經觀察、勒戒後，仍未
    能戒絕毒癮，顯見其戒絕毒癮之意念非堅；僅坦承部分犯行
    ，態度不佳；但其施用毒品行為，乃屬對自身健康之戕害行
    為，並未危及他人；本件施用第一、二級毒品時間均甚短暫
    ，且各僅1 次；被告本案之前又未曾有何經論罪科刑之前案
    紀錄，此有臺灣高等法院被告前案紀錄表1 份可考；及檢察
    官具體求處量處被告應執行刑8 月等一切情狀，分別量處如
    主文所示之刑，及定其應執行刑。
六、末查扣案之甲基安非他命1 包經送驗結果，含甲基安非他命
    成分，業如前述，屬毒品危害防制條例第2 條第2 項第1款
    所規定之第二級毒品，且屬違禁物，而包裝袋上殘留微量甲
    基安非他命，難以析離，應整體視同毒品，併依毒品危害防
    制條例第18條第1 項前段之規定，不問屬於犯人與否，在被
    告施用第二級毒品罪刑項下宣告沒收銷燬之。至檢驗耗用之
    甲基安非他命既已滅失，自無庸宣告沒收銷燬，併此敘明。
七、據上論斷，應依刑事訴訟法第299 條第1 項前段，毒品危害
    防制條例第10條第1 項、第2 項、第18條第1 項前段，刑法
    第11條、第51條第5 款，判決如主文。
本件經檢察官杜妍慧到庭執行職務。
中    華    民    國    97    年    12    月    24    日
                刑事第六庭  審判長法  官  曾逸誠
                                  法  官  王靖茹
                                  法  官  陳思睿
以上正本證明與原本無異。
如不服本判決應於收受送達後10日內向本院提出上訴書狀，並應
敘述具體理由；如未敘述上訴理由者，應於上訴期間屆滿後20日
內向本院補提理由書（均須按他造當事人之人數附繕本）「切勿
逕送上級法院」。
中    華    民    國    97    年    12    月    24    日
                                  書記官  何慧娟
附錄本判決論罪之法條：
毒品危害防制條例第10條
施用第一級毒品者，處 6 月以上 5 年以下有期徒刑。
施用第二級毒品者，處 3 年以下有期徒刑。


司法院資訊處製作；財團法人民間司法改革基金會備份。
